【裁判字號】    94,上更(一),410
【裁判日期】    950126
【裁判案由】    違反槍砲彈藥刀械管制條例
【裁判全文】
臺灣高等法院臺中分院刑事判決     94年度上更(一)字第410號
上  訴  人
即  被  告  乙○○
指定辯護人  本院公設辯護人  丙○○
上列上訴人因違反槍砲彈藥刀械管制條例案件，不服臺灣南投地
方法院91年度訴字第46號中華民國91年7月12日第一審判決 （起
訴案號：臺灣南投地方法院檢察署90年度偵字第4269號），提起
上訴，判決後經最高法院發回更審，本院判決如下：
    主  文
原判決撤銷。
乙○○未經許可，持有可發射子彈具有殺傷力之槍枝，處有期徒
刑貳年，併科罰金新臺幣伍萬元，罰金如易服勞役，以新臺幣玖
佰元即銀元參佰元折算壹日。扣案之仿BERETTA90手槍之改造手
槍壹枝（槍枝管制編號：0000000000號）、改造子彈壹顆，均沒
收。
    事  實
一、乙○○於民國90年7月中旬某日前之不詳日期，未經許可而
    持有可發射子彈具殺傷力之仿BERETTA90手槍之改造手槍一
    枝（槍枝管制編號：0000000000號）、供上述手槍用具殺傷
    力之改造子彈二顆。嗣乙○○於90年7月中旬某日，在其位
    於南投縣南投市○○里○○路428巷83號住宅3樓內，因不明
    原因將上開槍、彈交予呂建明。嗣於90年11月21日14時許，
    南投縣警察局南投分局員警在臺中市○○○街9號5樓之7查
    獲呂建明持有毒品後，再循線於同年11月22日10時許，在南
    投縣南投市○○○街附近，查獲上開改造手槍一枝及子彈二
    顆（其中一顆子彈，於鑑定時試射完畢），始獲悉前情。
二、案經南投縣警察局南投分局報請台灣南投地方法院檢察署檢
    察官偵查起訴。
    理  由
一、訊據上訴人即被告乙○○（下稱被告）矢口否認有上揭未經
    許可持有槍、彈之犯行，辯稱：呂建明因為和我有仇，所以
    故意栽贓給我，我沒有賣槍給他，也沒有交槍給他。我們是
    吸毒認識的，是因為吸毒的利益衝突引起，他拿槍敲我，我
    驗傷之後告他傷害，他被抓之後，就說槍枝是我交給他的，
    他私下叫人來和我談和解，如果我不想有事，就不要告他，
    所以我就撤銷對他的傷告訴云云。經查：
  (一)扣案之改造玩具手槍及子彈，經送內政部警政署刑事警察局
    鑑定結果：送鑑改造九○手槍壹枝（槍枝管制編號00000000
    00），認係仿BERETTA廠半自動手槍製造之金屬玩具手槍更
    換上土造金屬槍管改造而成，機械性能良好，認具殺傷力。
    送鑑改造子彈二顆，認均係土造金屬彈殼加裝直徑約9mm圓
    錐狀之土造金屬彈頭而成，經試射壹顆結果，能擊發，認具
    殺傷力。有內政部警政署刑事警察局90年11月23日刑鑑字第
    219857號鑑驗通知書附卷可憑（見偵字第4269號偵查卷第55
    頁），並有上開槍彈扣案可憑（其中子彈一顆，已經於鑑定
    時，試射完畢）。
  (二)證人呂建明於90年11月22日警訊時，證稱：於90年7月中旬
    ，在被告住處，被告「啼藥」將扣案改造之手槍子彈交給伊
    等情，業經本院前審勘驗警訊錄影帶無訛（見本院上訴卷第
    154頁）。證人呂建明於檢察官訊問時，亦證稱：扣案之改
    造槍枝，是三、四個月前，在被告家，被告拿來抵押換毒品
    的。伊毒品一次給被告，價值三萬元，是海洛因等語（見偵
    字第4249號影印偵查卷第47頁反面）。證人呂建明於90年12
    月7日檢察官訊問時，亦稱：扣案之槍彈是被告先押在伊處
    ，與伊換海洛因毒品（見偵字第4249號影印偵查卷第53頁）
    。證人洪易裕於90年11月22日警訊時，證稱：扣案之槍彈，
    係在90年7月中旬，在被告家中三樓，被告交給呂建明等語
    （見偵字第4269號偵查卷第27頁）證人洪易裕於91年6月11
    日原審法院調查時，亦證稱：呂建明載伊至南投市內轆一個
    民房，後來到了屋頂，親眼看到被告將一支槍交給呂建明，
    是用布袋裝的。（見原審卷第87、88頁）。洪易裕於本院前
    審調查時，亦證稱：與呂建明去過被告南投家。乙○○家是
    二樓。三樓另搭建一間房間，伊和呂建明、乙○○在二樓房
    間吸安非他命，吸完至三樓聊天，後來乙○○從天花板拿出
    一包用白色的布包的東西，打開來看，是照片上面的槍（即
    本案扣案之槍照片，見偵字第4269號偵查卷第30頁），子彈
    部分沒有看到，離開時，槍就由呂建明帶走（見本院上訴卷
    第129頁）。以上均足證明被告確有將上開槍枝、子彈交付
    予呂建明之事實。
  (三)證人呂建明於原審及本院前審調查時，雖證稱扣案之槍彈是
    綽號阿生交給伊（見原審卷第57、59頁、本院上訴卷第21、
    22頁）。證人呂建明於91年9月19日本院前審調查時，證稱
    ：沒有和洪易裕去過南投縣南投市○○路428巷83號被告乙
    ○○住宅（見本院上訴卷第22頁）。本院前審於92年1月13
    日命呂建明與洪易裕對質，洪易裕堅稱確有與呂建明一起至
    被告乙○○南投市住處，並見被告交付手槍給呂建明等情。
    證人呂建明始改稱：伊有帶洪易裕去乙○○家，乙○○有拿
    一支玩具手槍出來給伊等看，後來該玩具槍由伊帶走，但非
    扣案之改造玩具手槍。該玩具槍沒有殺傷力，本來放在台中
    市○○○街9號5樓之7被查獲處，不知那裡去了云云（見本
    院上訴卷第131頁）。由此可見證人呂建明所證扣案之槍彈
    係綽號阿生交付乙節，與事實不符，尚難資為有利於被告之
    證明。又關於被告交付槍、彈之原因，證人呂建明於90年11
    月22日警訊時，證稱：我於90年7月中旬許（詳細時間我不
    記得）在乙○○住宅內完成交易，是乙○○以改造槍枝乙把
    向我換取毒品（以槍枝換毒品價值約新台幣三萬元整）是乙
    ○○當面親自交給我等語（見偵字第4269號偵查卷第23頁）
    。證人呂建明於90年11月22日檢察官訊問時，證稱：是拿來
    抵押我這裡換毒品等語（見偵字第4249號影印偵查卷第67頁
    反面）。而證人洪易裕於90年11月22日警訊時，證稱：被告
    拿改造手槍及子彈向呂建明換取毒品等情（見偵字第4269號
    偵查卷第27頁）。惟證人洪易裕於91年6月11日原審審理中
    ，證稱：是不是換毒品我不知道，但乙○○有拿一支槍給呂
    建明，我是親眼看到的，當時槍是用布袋裝著的等語（見原
    審卷第87頁）。證人洪易裕於本院前審證稱：我只知道槍是
    乙○○拿出來的。（問：後來槍何以由呂建明帶走？）我不
    知道。（問：你在場聽他們如何說？）他們只有說該槍的事
    等語（見本院上訴卷第129、130頁）。以上證人呂建明、洪
    易裕各次之證言，先後互有出入，且在前所謂「換毒品」，
    其毒品之數量、價格，毒品有無當場交付，均乏積極之證據
    證明，本院自難逕認確有所謂交換毒品之事實。
  (四)綜上所述，被告所辯，顯係嗣後卸責之詞，不足採信，本件
    被告持有扣案之槍彈之犯行，事證明確，堪以認定。
二、按槍砲彈藥刀械管制條例於民國90年11月14日經總統令修正
    公布，於同年月16日生效，修正前該條例第19條規定：「犯
    第七條、第八條、第十條、第十一條、第十二條第一項至第
    三項、第十三條第一項至第三項之罪，經判處有期徒刑者，
    應於刑之執行完畢或赦免後，令入勞動場所，強制工作，其
    期間為三年。」，修正後將第19條刪除。嗣該條例又於94年
    1月26日經總統令修正公布，於同年月28日生效，該條例第8
    條修正為：「未經許可，製造、販賣或運輸鋼筆槍、瓦斯槍
    、麻醉槍、獵槍、空氣槍或第四條第一項第一款所定其他可
    發射金屬或子彈具有殺傷力之各式槍砲者，處無期徒刑或五
    年以上有期徒刑，併科新臺幣一千萬元以下罰金。」、「未
    經許可，轉讓、出租或出借前項所列槍枝者，處五年以上有
    期徒刑，併科新臺幣一千萬元以下罰金。」、「意圖供自己
    或他人犯罪之用，而犯前二項之罪者，處無期徒刑或七年以
    上有期徒刑，併科新臺幣一千萬元以下罰金。」、「未經許
    可，持有、寄藏或意圖販賣而陳列第一項所列槍枝者，處三
    年以上十年以下有期徒刑，併科新臺幣七百萬元以下罰金。
    」、「第一項至第三項之未遂犯罰之。」並將第11條刪除。
    被告行為後法律有變更，關於被告持有改造手槍部分，經比
    較結果，應依刑法第2條第1項但書，適用最有利於行為人之
    修正前槍砲彈藥刀械管制條例第11條之規定；並依刑法第2
    條第1項前段，不再適用關於強制工作之規定。核被告所為
    ，係犯槍砲彈藥刀械管制條例第11條第4項（修正前）未經
    許可持有具有殺傷力之可發射子彈之改造玩具手槍罪、第12
    條第4項未經許可持有子彈罪。本件公訴意旨認被告尚犯槍
    砲彈藥刀械管制條例第11條（修正前）第1項、第12條第1項
    （按起訴書事實已有敘及販賣子彈之犯罪事實，惟漏引該條
    項）之販賣槍枝、子彈罪，惟查被告是否交付槍枝、子彈以
    換毒品，並不明確，已如前述，況縱使被告以槍枝、子彈交
    換毒品，亦未必從中牟利，從而未可遽以販賣槍枝、子彈論
    處；惟公訴意旨認被告未經許可持有改造手槍、子彈之行為
    與販賣之行為間，有手段目的之牽連關係，屬裁判上一罪，
    本院爰不另為無罪之諭知，併予說明。被告係以一行為持有
    改造手槍、子彈，而觸犯二罪名，為想像競合犯，依刑法第
    55條之規定，應從較重之未經許可持有改造手槍處斷。原審
    以被告犯罪事證明確，予以論罪科刑，固非無見。惟查被告
    僅係犯非法持有改造手槍、子彈之行為，原審認犯有非法販
    賣改造手槍、子彈之行為，已有未洽；又原審以被告前於87
    年間，因傷害案件，經原審法院以88年度投刑簡字第15號簡
    易判決判處有期徒刑四月確定，於88年6月24日易科罰金執
    行完畢，又於五年內再犯本案之罪，係屬累犯，應依刑法第
    47條之規定加重其刑。然查原審所依據之臺灣南投地方法院
    檢察署刑案資料查註紀錄表，其載有過失傷害前科之「乙○
    ○」，身分證號碼為：Ｚ000000000號，與本案被告乙○○之
    身分證號碼：Ｚ000000000號，並不相同，且經本院調取二位
    乙○○之戶籍資料，經核對結果，身分證號碼為：Ｚ0000000
    00號之「乙○○」，其出生日期、住址、父母等，均與本件
    被告不同，顯係另有其人。因此原審依累犯之規定，予以加
    重其刑，亦有違誤。被告上訴否認犯罪，雖無可取，但原審
    判決既有上開瑕疵，仍屬無可維持，應由本院予以撤銷改判
    。爰審酌被告犯罪之動機、目的、手段、所生損害及犯罪後
    之態度等一切情狀，量處如主文第二項所示之刑。並就罰金
    刑部分，諭知易服勞役之折算標準。扣案之BERETTA改造九
    ○手槍一枝（槍枝管制編號0000000000號）及改造子彈一顆
    ，為違禁物，應依刑法第38條第1項第1款宣告沒收。本件查
    扣之另一顆改造子彈，已於鑑定時，經試射而失其殺傷力，
    業如前述，不復具有違禁物之性質，爰不另為沒收之諭知。
據上論結，應依刑事訴訟法第369條第1項前段、第364條、第299
條第1項前段，槍砲彈藥刀械管制條例第11條第1項（修正前）、
第12條第1項，刑法第11條前段、第2條第1項前段、但書、第55
條、第42條第2項、第38條第1項第1款，罰金罰鍰提高標準條例
第2條，判決如主文。
本案經檢察官甲○○到庭執行職務。
中    華    民    國    95    年    1    月    26    日
            刑事第五庭  審判長法  官  袁  從  楨
                              法  官  姚  勳  昌
                              法  官  郭  同  奇
上列正本證明與原本無異。
如不服本判決應於收受送達後十日內向本院提出上訴書狀，其未
敘述上訴之理由者並得於提起上訴後十日內向本院補提理由書（
均須按他造當事人之人數附繕本）。
                              書記官  康  孝  慈
中    華    民    國    95    年    1    月    27     日
附錄論罪科刑法條
修正前槍砲彈藥刀械管制條例第11條（修正前）
未經許可，製造、販賣或運輸第四條第一項第一款所稱其他可發
射金屬或子彈具有殺傷力之各式槍砲者，處五年以上有期徒刑，
併科新臺幣一千萬元以下罰金。
未經許可，轉讓、出租或出借前項所列槍砲者，處三年以上十年
以下有期徒刑，併科新臺幣七百萬元以下罰金。
意圖供自己或他人犯罪之用，而犯前二項之罪者，處無期徒刑或
七年以上有期徒刑，併科新臺幣一千萬元以下罰金。
未經許可，持有、寄藏或意圖販賣而陳列第一項所列槍砲者，處
一年以上七年以下有期徒刑，併科新臺幣七百萬元以下罰金。
第一項至第三項之未遂犯罰之。
槍砲彈藥刀械管制條例第12條
未經許可，製造、販賣或運輸子彈者，處一年以上七年以下有期
徒刑，併科新台幣五百萬元以下罰金。
未經許可，轉讓、出租或出借子彈者，處六月以上五年以下有期
徒刑，併科新台幣三百萬元以下罰金。
意圖供自己或他人犯罪之用，而犯前二項之罪者，處三年以上十
年以下有期徒刑，併科新台幣七百萬元以下罰金。
未經許可，持有、寄藏或意圖販賣而陳列子彈者，處五年以下有
期徒刑，併科新台幣三百萬元以下罰金。
第一項至第三項之未遂犯罰之。
                                                      Ａ


司法院資訊處製作；財團法人民間司法改革基金會備份。
